臺灣高等法院刑事判決
109年度上易字第1283號
上  訴  人  
即  被  告  張勝銘


            王琇玲


共      同
選任辯護人  詹晉鑒律師
上列上訴人等因傷害等案件，不服臺灣新北地方法院109年度易
字第84號，中華民國109年4月30日第一審判決（起訴案號：臺灣
新北地方檢察署108年度偵字第22193號），提起上訴，本院判決
如下：
    主  文
上訴駁回。
張勝銘、王琇玲均緩刑貳年。
    犯罪事實
一、張勝銘於民國108年5月12日17時54分許，駕車搭載其妻王琇
    玲至新北市○○區○○路0段000號「興園影印店」製作文件。嗣
    同日18時3分許，王琇玲因裁切問題與店員陳予哲發生爭執
    ，竟基於公然侮辱之犯意，在上址影印店為不特定人得以出
    入、共見共聞之場所，公然以「白癡ㄟ」辱罵陳予哲，之後
    張勝銘亦下車與陳予哲爭執；陳予哲為報警處理，乃於同日
    18時6分許，持手機至該店外張勝銘所駕駛之自用小客車後
    方欲拍攝車牌號碼，張勝銘見狀，竟基於傷害之犯意，以手
    掌虎口架在陳予哲脖子處後推，致陳予哲撞擊建物外牆，因
    而受有頸部瘀傷、右側手肘擦傷等傷害；陳予哲隨即返回店
    內，王琇玲亦跟隨進入，並於同日18時7分許，承前公然侮
    辱犯意，接續以「神經病」等語公然辱罵陳予哲，足以貶損
    陳予哲之人格及社會評價並使之難堪而妨害其名譽。
二、案經陳予哲訴由新北市政府警察局永和分局報告臺灣新北地
    方檢察署檢察官偵查起訴。
    理  由
壹、證據能力部分：
一、被告以外之人於審判外之言詞或書面陳述，除法律有規定者
    外，不得作為證據，刑事訴訟法第159條第1項定有明文。又
    被告以外之人於審判外之陳述，雖不符刑事訴訟法第159條
    之1至第159條之4之規定，而經當事人於審判程序同意作為
    證據，法院審酌該言詞陳述或書面陳述作成時之情況，認為
    適當者，亦得為證據；當事人、代理人或辯護人於法院調查
    證據時，知有同法第159條第1項不得為證據之情形，而未於
    言詞辯論終結前聲明異議者，視為有前項之同意，刑事訴訟
    法第159條之5亦有明文。查本件檢察官、上訴人即被告張勝
    銘、王琇玲及其等辯護人於言詞辯論終結前，均未就本院所
    認定犯罪事實而經調查採用之證據之證據能力予以爭執（見
    本院卷第58至61頁、第115至118頁），本院復審酌各該證據
    作成時之情況，尚無違法及證明力明顯過低之瑕疵，認以之
    作為證據應屬適當，揆諸上開規定，本件經調查之證據，均
    有證據能力。
二、至於本院所引之非供述證據部分，並無證據證明係公務員違
    法取得，亦無依法應排除其證據能力之情形，應有證據能力
    。
貳、實體部分：
一、認定犯罪事實所憑之證據及理由：
  ㈠上開犯罪事實，業據被告張勝銘、王琇玲於本院審理時委由
    辯護人陳稱渠等均已坦承犯行（見本院卷第168頁），並經
    證人即告訴人陳予哲於警詢、偵查及原審中證述在卷（見臺
    灣新北地方檢察署108年度偵字第22193號卷【下稱偵卷】第
    17至19頁、第56至57頁；臺灣新北地方法院108年度審易字
    第2745號卷第68頁；臺灣新北地方法院109年度易字第84號
    卷【下稱原審卷】第87至94頁），復有天主教永和耕莘醫院
    於108年5月12日出具之診斷證明書（見偵卷第33頁）、天主
    教永和耕莘醫院急診護理評估紀錄、急診醫囑單、急診病歷
    記錄單（見偵卷第107至111頁）、監視錄影擷圖說明（見偵
    卷第37至39頁）、監視錄影檔案譯文（見偵卷第41頁）、臺
    灣新北地方檢察署勘驗筆錄（見偵卷第65至73頁）、原審勘
    驗筆錄暨附件（見原審卷第44頁、第49至54頁）、Google現
    場街景照片（見原審卷第73頁）、現場店內監視器紀錄逐字
    稿及本院勘驗筆錄（見本院卷第73至87頁；第125至137頁）
    在卷可稽，足認被告2人前開任意性自白與事實相符，堪以
    採信。
  ㈡被告張勝銘、王琇玲上訴意旨雖矢口否認有檢察官所指之上
    開傷害、公然侮辱等犯行，惟本案除據證人即告訴人前揭指
    訴歷歷外，復有原審勘驗筆錄之附件可資參憑（見原審卷第
    49至54頁），其中摘要如下：
　  ①時間108 年5 月12日18：03：07至18：03：28（見原審   
     卷50頁）
　　  王琇玲：「你把客人東西弄歪一邊，沒有道歉還在那裡  
               狡辯。」
　　  告訴人：「這樣好了，那些全部不算錢，可以嗎？」
　　  王琇玲：「不是錢的問題，是你的態度問題，這世界上  
              不是只有錢好不好，白癡ㄟ。（18：03：23）」
　　  告訴人：「你說什麼？你現在說什麼？」
　  　王琇玲：「我說不是只有錢的問題。」
　  ②時間108 年5 月12日18：03：29至18：03：30（見原審   
     卷第50頁）
　　  告訴人：「後面那一句是什麼？」
　　  王琇玲：「白癡。」（18：03：30，王琇玲面朝向告訴  
               人說該話語）
　  ③時間108 年5月12日18：06：11至18：06：25（見原審卷  
      第51頁）
　　  告訴人持行動電話走至車後拍攝車號，王琇玲亦走至車  
      後質問並阻擋告訴人拍攝車號。
　  ④時間108 年5 月12日18：06：26至18：06：27（見原審   
     卷第52頁）
　　  王琇玲阻擋告訴人拍攝車號之際，張勝銘隨即自駕駛座  
      開門下車走至車後。
　  ⑤時間108 年5 月12日18：06：28至18：07：17（見原審   
     卷第52頁）
　　  張勝銘雙手朝告訴人頸部用力推去，告訴人因而向後退。
　  ⑥時間108 年5 月12日18：07：18至18：07：47（見原審卷
      第52頁）
　　  王琇玲：「誰攻擊你啊，神經病啊你。」
　  ⑦時間108 年5 月12日18：07：48至18：07：51（見原審卷
      第53頁）
　　  王琇玲自店內走至店門口並回頭稱：神經病啊。
　  ⑧時間108 年5 月12日18：07：51至18：08：09（見原審   
     卷第53頁）
　　  王琇玲走至店外汽車之副駕駛座車門。
　　  張勝銘：「不是拿了嗎？」
　　  王琇玲：「他還報警說他被攻擊，神經病。」
　　  王琇玲隨即上車離去。
　　茲觀上開錄影紀錄，核與本院勘驗被告提出之現場店內監視
    器紀錄逐字稿所示情節大致相合（見本院卷第125至137頁）
    ，再參以卷附天主教永和耕莘醫院於108年5月12日出具之診
    斷證明書記載告訴人受有頸部瘀傷、右側手肘擦傷等情（見
    偵卷第33頁），要已足認告訴人係因被告張勝銘以雙手朝其
    頸部猛推因而造成前揭傷害，另被告王琇玲則有針對告訴人
    辱罵「白癡ㄟ」、「神經病」等情，亦甚明灼。又告訴人除
    對被告車牌拍照外，並未對被告2人有其他舉動，更無任何
    主動攻擊之情，是依此客觀情狀，實難認告訴人對被告2人
    有何現在不法之侵害存在，或足以造成一般人誤認告訴人將
    有對被告2人發動攻擊之情狀，是被告張勝銘另以其係為保
    護被告王琇玲而為前述行為，主張係屬正當防衛或誤想防衛
    云云置辯，尚無可採。從而，被告2人上訴否認情詞，核與
    卷存事證不合，自不足採，應予敘明。
  ㈢刑法分則中公然二字之意義，只以不特定人或多數人得以共
    見共聞之狀況為已足（院字第2033號解釋意旨參照）；刑法
    上之公然侮辱罪，祗須侮辱行為足使不特定人或多數人得以
    共見共聞，即行成立（參照院字第2033號解釋），不以侮辱
    時被害人在場聞見為要件（院字第2179號解釋意旨參照）。
    又司法院大法官釋字第145號解釋：「本院院字第二○三三號
    解釋所謂多數人，係包括特定之多數人在內，至其人數應視
    立法意旨及實際情形已否達於公然之程度而定。應予補充說
    明。」質言之，所謂公然，係指不特定多數人或多數人得以
    共見共聞之狀態，不以實際上已共見或共聞為必要。又此之
    多數人係指人數眾多，非經相當時間之分辨，難以計數者而
    言，包括特定之多數人而言。而所謂侮辱，凡未指摘或傳述
    具體事實，以言詞、文字、圖畫或動作，對他人表示不屑、
    輕蔑、嘲諷、鄙視或攻擊其人格之意思，足以對個人在社會
    上所保持之人格及地位，在客觀上達到貶損其名譽及尊嚴評
    價之程度，使他人在精神及心理上有感受到難堪或不快之虞
    者，即足當之。本件妨害名譽之地點係在上址影印店營業時
    間，足使不特定人或多數人得以共見共聞，核與刑法公然侮
    辱罪所規定「公然」之要件相符。又被告王琇玲在上開時、
    地，以抽象詈罵告訴人「白癡ㄟ」、「神經病」，尚非就具
    體之事實指述，但依社會一般通念及情感，即含有輕蔑、貶
    損之負面評價意味，會令人感到難堪與屈辱，傷及人格尊嚴
    ，影響社會地位及評價，自屬侮辱他人之言詞，顯足以貶損
    告訴人之人格尊嚴，影響其社會地位評價甚明。
  ㈣綜上，足認本案罪證明確，被告犯行洵堪認定，應依法論科
    。至辯護人於本院審理中，雖聲請再次傳喚證人即告訴人陳
    予哲，惟本院審酌原審業已傳喚證人陳予哲行交互詰問調查
    ，證人陳予哲並已陳述明確別無訊問之必要，參酌前揭卷存
    證據，因認本案事證已明，無必要重複傳喚調查，附此敘明
    。
二、論罪：
  ㈠行為後法律有變更者，適用行為時之法律，但行為後之法律
    有利於行為人者，適用最有利於行為人之法律，刑法第2條
    第1項定有明文。本件被告張勝銘行為後，刑法第277條業於
    108年5月29日修正公布施行，於108年5月31日生效。修正前
    刑法第277條第1項規定：「傷害人之身體或健康者，處3年
    以下有期徒刑，拘役或1千元以下罰金。」修正後同條項則
    規定：「傷害人之身體或健康者，處5年以下有期徒刑、拘
    役或50萬元以下罰金。」經比較新、舊法，108年5月31日生
    效之刑法第277條第1項規定並未較有利於被告，依刑法第2
    條第1項前段規定，應適用行為時即修正前刑法第277條第1
    項前段規定。至被告王琇玲行為後，刑法第309條第1項之規
    定，雖於108年12月25日修正公布施行，並自同年月27日生
    效，惟本次修法僅將上開條文之罰金數額調整換算予以明定
    ，並無新舊法比較問題。
  ㈡核被告張勝銘所為，係犯修正前刑法第277條第1項之傷害罪
    ；被告王琇玲所為，係犯刑法第309條第1項之公然侮辱罪。
　㈢被告王琇玲接續以「白癡ㄟ」、「神經病」等語辱罵告訴人，
    係基於公然侮辱告訴人之同一目的，在密接之時間、地點所
    為之數個舉動，其時間緊接、地點及侮辱用語均相同，侵害
    之法益同一，各次舉動之獨立性極為薄弱，依一般社會健全
    觀念，在時間及地點差距上，難以強行分開，在刑法評價上
    ，均應視為數個舉動之接續施行，應屬接續犯，而為實質上
    一罪。
三、原審本於同上見解，認定被告前揭犯行，罪證明確，適用刑
    法第2條第1項前段、修正前刑法第277條第1項、刑法第309
    條第1項、第41條第1項前段、第42條第3項前段、刑法施行
    法第1條之1第1項、第2項前段等規定，並審酌被告張勝銘、
    王琇玲不思控制情緒、尊重他人，並循理性方式、合法途徑
    解決爭端，被告王琇玲僅因不滿告訴人裁切結果及聲稱受到
    被告張勝銘攻擊，即出言辱罵，另被告張勝銘則因告訴人欲
    拍攝其車牌號碼以報警維護自身權益，即出手傷人，並導致
    告訴人受有前述傷勢，考量被告張勝銘、王琇玲均係一時情
    緒激動所致，兼衡其等分別之素行、智識程度、生活狀況、
    犯後態度、及各別犯罪之手段、動機、目的、告訴人受傷、
    名譽受損程度、無法達成和解之原因等一切情狀，對被告張
    勝銘判處拘役40日，如易科罰金以新臺幣1,000元折算1日；
    另對被告王琇玲判處罰金新臺幣8,000元，如易服勞役，以
    新臺幣1,000元折算1日。其認事用法，核無違誤，量刑亦稱
    妥適。被告張勝銘、王琇玲上訴意旨均否認犯罪，指摘原判
    決不當，業經本院論駁如前（見理由欄貳一㈡），其等上訴
    均為無理由，應予駁回。
四、末查被告張勝銘、王琇玲嗣於本院審理中表示認罪，並與告
    訴人成立和解，且先給付部分和解條件新臺幣5萬元，有和
    解筆錄在卷可稽（見本院卷第177至178頁），嗣被告2人依
    和解條件再給付其餘金額新臺幣6萬元，業經全部給付完畢
    ，有刑事陳報狀暨網路銀行匯款明細擷圖在卷可查（見本院
    卷第173至175頁），並經本院電詢告訴人查明屬實（見本院
    卷第179頁），又被告2人前均未曾因故意犯罪，受有期徒刑
    以上刑之宣告，有本院被告前案紀錄表在卷可按（見本院卷
    第37頁、第39頁），其等因一時短於思慮而為本案犯行，致
    罹刑章，經此次教訓後，當已知所警惕，信無再犯之虞，考
    量告訴人於本院審理中亦陳稱：如果被告都有賠償，伊同意
    被告受緩刑宣告等語（見本院卷第168頁），本院認前開對
    被告2人宣告之刑，均以暫不執行為適當，爰依刑法第74條
    第1項第1款規定，皆併予宣告緩刑2年，以啟自新。
據上論斷，應依刑事訴訟法第368條，刑法第74條第1項第1款，
判決如主文。
本案經檢察官薛植和、徐千雅提起公訴，檢察官鄭堤升、林黛利
到庭執行職務。
中　　華　　民　　國　　109 　年　　10　　月　　29　　日
                  刑事第三庭    審判長法　官  張惠立
                                      法　官  廖怡貞
                                      法　官  張江澤
以上正本證明與原本無異。
不得上訴。
                                      書記官  林明慧
中　　華　　民　　國　　109 　年　　10　　月　　29　　日
附錄：本案論罪科刑法條全文　　　　　　　　　　　　　　　
修正前中華民國刑法第277條
傷害人之身體或健康者，處3年以下有期徒刑，拘役或1千元以下
罰金。
犯前項之罪，因而致人於死者，處無期徒刑或7年以上有期徒刑
；致重傷者，處3年以上、10年以下有期徒刑。
　　　
中華民國刑法第309條
公然侮辱人者，處拘役或9千元以下罰金。
以強暴犯前項之罪者，處1年以下有期徒刑、拘役或1萬5千元以
下罰金。